【裁判字號】    98,訴,6
【裁判日期】    980407
【裁判案由】    清償借款
【裁判全文】
福建金門地方法院民事判決                 98年度訴字第6號
    原      告  台灣土地銀行股份有限公司
    法定代理人  丙○○
    訴訟代理人  甲○○
    被      告  乙○○
上列當事人間清償借款事件，本院判決如下：
    主  文
被告應給付原告新台幣柒拾肆萬伍仟零捌拾肆元及自民國九十七
年七月十六日起至清償日止按年利率百分之五點四八計算之利息
，暨自民國九十六年八月十七日起逾期在六個月以內部分按上開
利率百分之十，逾期超過六個月以上部分按上開利率百分之二十
計算之違約金。
訴訟費用由被告負擔。
    事  實
一、本件被告乙○○遞狀以原告應儘先就主債務人黃進財之財產
    取償為由聲明異議，意在行使保證人之先訴抗辯權，即係基
    於其個人關係之事項，其異議之效力自不及於支付命令之另
    一相對人黃進財，合先敘明。
二、原告主張：黃進財前邀被告乙○○為連帶保證人，於民國94
    年8月16日向原告借款新台幣（下同）120萬元，雙方約定自
    94年8月16日起至101年8月16日止，依年金法按月攤還本息
    ，第1年採2.88%固定計息，第2年起按原告公告指標利率1.7
    7%加2.83%即4.6%計算，嗣後隨原告公告調整指標利率而調
    整，並自調整日起按調整後之年利率計算，借款人如遲延還
    本或付息時，本金自到期日起，利息自付息日起，照應還款
    額逾期6個月以內者，按上開利率10%，逾期超過6個月以上
    部分按上開利率20%計付違約金，如任何一宗債務不依約清
    償本金時，即視為全部到期；詎黃進財自97年7月16日起未
    再償還本息，依約已喪失期限利益，餘欠本金745,084元及
    其應付之利息、違約金即視為全部到期，迭經催索，均置之
    不理，為此依消費借貸之法律關係，聲明請求被告給付745,
    084元及自97年7月16日起至清償日止按年利率5.48%計算之
    利息，暨自96年8月17日起逾期在6個月以內部分按上開利率
    10%，逾期超過6個月以上部分按上開利率20%計算之違約金
    等語，並提出借據、放款主檔明細表、交易明細表、放款中
    心利率查詢表、分行轉帳收入傳票各1紙影本為證。
三、被告辯稱：(一)銀行法第12條之1第3項規定：「未來求償時，
    應先就借款人進行求償，其求償不足部分得就連帶保證人平
    均求償之」，借款人乙○○與其妻陳淑女歷年來亦均共同財
    產申報，原告自應先就乙○○之財產聲請支付命令、強制執
    行，不得逕向被告請給付(二)被告係應同學黃進財請求，始擔
    任其保證人而在借據上簽名，當初以為是小額借款之一般保
    證，並未詳閱契約內容，且原告從未向被告為還款催告，顯
    然不符程序正義(三)請求原告與被告協商還款方式，並免除違
    約金云云，聲明請求駁回原告之訴，並提出法律查詢網頁影
    本1紙為證。
四、被告雖否認應負連帶清償責任，惟查：
  (一)原告主張之前揭事實，業據提出借據、放款主檔明細表、交
    易明細表、放款中心利率查詢表、分行轉帳收入傳票各1紙
    影本為證；被告對前開書證之真正及原告主張之借款、撥款
    過程、契約條款內容及逾期未還之累欠數額均不爭執，並稱
    ：「我有擔任他的保證人，……，擔任保證人我是會同意」
    ，足證原告之主張屬實。
  (二)觀諸上有被告自承係其簽名之借據，其開頭即有勾選連帶保
    證人之乙○○蓋章，頁末簽章欄前亦印有連帶保證人字樣，
    因就學而識字之被告本難諉為不知；且迄未舉證證明其簽約
    之意思表示有何錯誤之事實，即難謂其合意之內容僅係一般
    保證。
  (三)系爭借款係定有按月攤還本息之「有確定期限給付」，逾每
    月應為繳款日未還，依民法第229條第1項規定，即屬給付遲
    延，本不待原告另行催告；且被告自承伊於本院核發支付命
    令前有接到銀行要求轉告黃進財繳款之電話，並親赴銀行瞭
    解黃進財之欠款情形，衡情殊不可能未受原告當面催討；況
    依卷附送達回證所示，本件核發之支付命令及原告之支付命
    令聲請狀已於98年1月8日寄存於被告住所轄屬之金門縣警察
    局金城分局金寧分駐所，被告嗣既遞狀聲明異議，顯已前往
    簽領上述文書，如此資料之送達按民法第229條第2項後段規
    定，應與催告具有同一效力，被告自不得再爭執其未受催告
    。
  (四)借用人應於約定期限內，返還與借用物種類、品質、數量相
    同之物；保證人於主債務人不履行債務時，應代負履行責任
    ，除契約另有訂定外，其保證債務包含主債務之利息、違約
    金、損害賠償及其他從屬於主債務之負擔，民法第478條前
    段、第739條、第740條分別定有明文；而保證債務之「連帶
    」，係指保證人就主債務人所欠債務，與其同負全部履行責
    任之謂，即具有連帶債務之性質，故基於補充性所生之先訴
    抗辯權、未定期或定期保證責任之免除抗辯（民法第745條
    、第753條、第755條），於連帶保證均不適用（最高法院45
    年台上字第1426號、69年台上字第1924號判例意旨參照）。
    茲黃進財既自97年7月16日起未再攤還本息，其所積欠之
    745,0 84元及其應付之利息，按借據第8條第1款約定，即視
    為全部到期，身為連帶保證人之被告，依前開說明，自應負
    連帶清償責任，不得行使先訴抗辯權；至其引用之銀行法第
    12條之1第3項，已於同項但書規定「但為取得執行名義或保
    全程序者，不在此限」，即明白揭示銀行對連帶保證人取得
    支付命令或判決等執行名義，不受同條項前段之限制，自無
    礙於原告為本件給付請求。
  (五)被告要求協商還款方式並減免違約金之請求，業經原告於本
    件98年3月24日審理時當庭反對，本院受雙方所立借據上約
    定之限制，自不得任許延緩清償或免除違約金。
五、綜上所述，黃進財向原告借款逾期未還，已喪失期限利益而
    應一次清償餘欠之本金及依約應付之利息、違約金，被告所
    辯亦均無可採，自應負連帶清償責任。從而原告依消費借貸
    之法律關係訴請被告給付745,084元及自97年7月16日起至清
    償日止按年利率5.48%計算之利息，暨自96年8月17日起逾期
    在6個月以內部分按上開利率10%，逾期超過6個月以上部分
    按上開利率20%計算之違約金，洵屬正當，應予准許。
據上論結，原告之訴為有理由，應依民事訴訟法第78條判決如主
文。
中    華    民    國    98    年    4     月    7     日
                  民事第一庭    法  官  周建興
正本係照原本作成。
如對本判決上訴，須於判決送達後20日內向本院提出上訴狀。
中    華    民    國    98    年    4     月    7     日
                                書記官  龔月雲


司法院資訊處製作；財團法人民間司法改革基金會備份。
